臺灣臺中地方法院刑事判決
111年度訴字第506號
公  訴  人  臺灣臺中地方檢察署檢察官
被      告  洪銘生

                    籍設臺中市○○區○○路00號(臺中○○                      ○○○○○○○)

選任辯護人  鄭人傑律師（法律扶助律師）
上列被告因違反毒品危害防制條例案件，經檢察官提起公訴（11
1年度偵字第1759號），本院判決如下：
    主    文
洪銘生販賣第二級毒品，未遂，處有期徒刑貳年捌月。
扣案如附表編號4至5所示之物均沒收銷燬；扣案如附表編號7、1
9、20所示之物均沒收。
    犯罪事實
一、洪銘生明知甲基安非他命為毒品危害防制條例第2條第2項第
    2款之第二級毒品，未經許可，不得販賣、持有，竟基於販
    賣第二級毒品以營利之犯意，自民國110年12月起，以「@Ro
    mes0117」之TWITTER社群軟體帳號（暱稱「上翹男友屌」）
    ，在TWITTER社群軟體之自介欄公開張貼：「台中，專業小
    護士，飛行員…周邊請私聊…」等字樣。經警方於110年12月2
    6日執行網路巡邏時發現，研判該帳號持有人有向不特定網
    友提供、販售甲基安非他命之意思，為進一步探求其真意，
    警方乃順著洪銘生公開宣稱之「小護士」服務，以TWITTER
    社群軟體之私訊向其詢問：「我想找幫打」、「一支要多少
    」等語。洪銘生見狀，乃開價而回稱：「600」、「0.2我正
    常都是收800」等語；嗣警方復於111年1月3日詢問：「0.2
    一樣600嗎？」、「哥，弱弱的問一下，如果直接拿1個，有
    比較便宜嗎？」等語，洪銘生回以：「沒有」等語。嗣雙方
    自111年1月3日晚間7時25分許起，改以Line通訊軟體進一步
    磋商，警方復詢問：「那我拿一個的話，方便講嗎，還是要
    視訊講？」等語，洪銘生隨即回稱：「4000」等語。其後，
    雙方相約在臺中市○區○○路000號即洪銘生居所樓下見面，洪
    銘生並帶同警方安排之喬裝買家上樓前往其居所。嗣洪銘生
    於111年1月3日晚間9時37分許，在其位於臺中市○區○○路000
    號7樓E室居所內，以新臺幣（下同）4000元之價格，販售並
    交付1公克甲基安非他命予警方安排之喬裝買家，洪銘生並
    當場收取販毒價金4000元。嗣洪銘生完成毒品交易並走出房
    門後，當場遭於屋外埋伏之警力逮捕，警方出示本院核發之
    搜索票，並得洪銘生同意後搜索其上揭居所，扣得如附表所
    示之物。本次洪銘生販賣第二級毒品犯行，因買家為警方所
    安排喬裝，自始無購毒真意，買賣意思表示無從合致，因而
    不遂。
二、案經臺中市政府警察局第四分局報告臺灣臺中地方檢察署檢
    察官偵查起訴。
    理    由
一、證據能力：
  ㈠被告以外之人於審判外之陳述，雖不符刑事訴訟法第159條之
    1至第159條之4之規定，而經當事人於審判程序同意作為證
    據，法院審酌該言詞陳述或書面陳述作成時之情況，認為適
    當者，亦得為證據；又當事人、代理人或辯護人於法院調查
    證據時，知有第159條第1項不得為證據之情形，而未於言詞
    辯論終結前聲明異議者，視為有前項之同意，刑事訴訟法第
    159條之5定有明文。經查，本判決以下所引用被告洪銘生以
    外之人於審判外之言詞或書面陳述，對被告而言，性質上屬
    傳聞證據，惟檢察官、被告洪銘生及辯護人均已知悉有刑事
    訴訟法第159條第1項之情形，且均未於言詞辯論終結前聲明
    異議，本院審酌上開證據作成時之情況，尚無違法取證或不
    當之情形，復與本案之待證事實間具有相當之關聯性，以之
    作為證據應屬適當，揆諸上開規定，應認有證據能力。
  ㈡傳聞法則乃對於被告以外之人於審判外之言詞或書面陳述而
    為之規範。本判決以下引用之非供述證據，無刑事訴訟法第
    159條第1項規定傳聞法則之適用，因與本案待證事實具有關
    聯性，且無證據證明係公務員違法取得之物，依法自得作為
    證據。
二、認定犯罪事實之證據及理由：
  ㈠前開犯罪事實，業據被告洪銘生於警詢、偵查、本院準備程
    序及審理時均坦承不諱，並有本案蒐證照片、本院搜索票、
    臺中市政府警察局第四分局搜索扣押筆錄及扣押物品目錄表
    、現場蒐證照片、臺中市政府警察局第四分局查獲涉嫌毒品
    危害防制條例案件扣案毒品初步鑑驗報告單、詮昕科技股份
    有限公司毒品原物檢驗報告（偵卷第35-65、69、73-87、18
    9-190頁）、臺中市政府警察局第四分局扣押物品清單、扣
    押物品照片（本院卷第71-72、77-80頁）等在卷可稽，此外
    ，復有扣案如附表編號4、5、7、20所示之甲基安非他命、
    電子磅秤、手機等物可資佐證，足認被告上開自白與事實相
    符，堪以採信。
  ㈡甲基安非他命係政府公告查禁之第二級毒品，量少價昂，且
    販賣毒品係違法行為，政府為杜絕毒品之氾濫，對於查緝毒
    品之販賣，無不嚴厲執行，復販賣毒品之罪責甚重，衡情一
    般持有毒品者若無利可圖，當不致輕易將持有毒品交付他人
    。販賣者從各種「價差」或「量差」或係「純度」謀取利潤
    方式，或有差異，然其所圖利益之非法販賣行為目的，則屬
    相同，並無二致。經查，本件被告所為上開販賣第二毒品之
    行為，屬有償行為，其並係親自在特定約定地點交付毒品、
    收取價款，且被告於偵查時自承：如果販賣成功，4000元的
    價金可以賺到1千多元等語（偵卷第123頁），足見被告主觀
    上有營利之意圖，而販賣本案第二級甲基安非他命，至為灼
    然。
  ㈢綜上所述，本件事證已臻明確，被告上開犯行洵堪認定，應
    依法論科。
二、論罪科刑：
  ㈠核被告所為，係犯毒品危害防制條例第4條第6項、第2項之販
    賣第二級毒品未遂罪。至其持有第二級毒品之低度行為，為
    其販賣之高度行為所吸收，不另論罪。被告本案已著手於販
    賣第二級毒品行為之實行，惟因員警自始即無購買毒品真意
    而未遂，其所生危害既較既遂犯輕，爰依刑法第25條第2項
    之規定減輕其刑。又被告對於販賣第二級毒品未遂之犯罪事
    實，於偵查中及本院審理時均自白犯罪，應依毒品危害防制
    條例第17條第2項規定減輕其刑，並依法遞減之。
  ㈡被告雖於偵查中供稱：毒品來源為LINE暱稱「VIC」之男子等
    語（偵卷第123頁），然查本案被告經交保後，未再與警方
    配合查緝上游，本案並未查獲毒品來源乙節，有臺中市政府
    警察局第四分局警員偵查報告（偵卷第191頁）、本院公務
    電話紀錄表（本院卷第107頁）在卷可參，故本案並未因被
    告之供述而查獲其他正犯或共犯，被告無從依毒品危害防制
    條例第17條第1項規定減輕或免除其刑。
  ㈢按量刑固屬法院自由裁量之職權，然仍應受比例、罪刑相當
    原則等法則之拘束，並非可恣意為之，致礙及公平正義之維
    護，必須兼顧一般預防之普遍適應性與具體個案特別預防之
    妥當性，始稱相當。刑法第59條之酌量減輕其刑，必須犯罪
    另有特殊之原因與環境等等，在客觀上足以引起一般同情，
    認為即予宣告法定低度刑期尤嫌過重者，始有其適用（最高
    法院51年台上字第899號判例、77年度台上字第4382號判決
    意旨參照）。本院考量第二級毒品對社會秩序及國民健康危
    害甚鉅，被告為智識健全之人，對政府嚴格查緝販賣毒品之
    行為，自無不知之理，竟仍為本案販賣第二級毒品犯行，嚴
    重影響社會治安，毒品危害防制條例第4條第2項販賣第二級
    毒品罪之法定本刑為「無期徒刑或10年以上有期徒刑」，被
    告犯行經依毒品危害防制條例第17條第2項、刑法第25條第2
    項減輕其刑後，其法定最低刑度非高；且衡以被告所犯之販
    賣第二級毒品未遂罪，對於社會治安可能造成之不良影響，
    實難認有何客觀上足以引起一般同情之顯可憫恕或予以宣告
    法定最低度刑期猶嫌過重之情形存在，故本院認被告所為販
    賣第二級毒品未遂之犯行，核無再行適用刑法第59條規定減
    輕其刑之餘地，一併指明。
  ㈣爰以行為人之責任為基礎，審酌被告明知毒品對人體之危害
    性，視政府反毒政策及宣導如無物，為圖一己私利而著手販
    賣第二級毒品甲基安非他命予他人，助長毒品交易之行為更
    形猖獗，被告行為所生危害，非僅使多數人之生命、身體法
    益受侵害，影響所及甚且危害社會、國家之健全發展。惟念
    其犯後坦承犯行，態度尚佳，且甲基安非他命未及賣出即遭
    查獲，兼衡被告自述大學肄業、從事飲料店及外送工作，月
    收入4、5 萬元，未婚、無子女之智識程度及生活經濟狀況
    （見本院卷第120頁）等一切情狀，量處如主文所示之刑，
    以示懲儆。
 三、沒收部分：
   ㈠查獲之第一級、第二級毒品及專供製造或施用第一級、第二
     級毒品之器具，不問屬於犯罪行為人與否，均沒收銷燬之
     ，毒品危害防制條例第18條第1項前段定有明文。扣案如附
     表編號4、5所示之白色結晶共2包，經檢驗結果檢出第二級
     毒品甲基安非他命成分乙節，有詮昕科技股份有限公司毒
     品原物檢驗報告（報告編號D0000000）、扣案毒品照片附
     卷可佐（偵卷第189、190頁），且為被告本案販賣毒品之
     標的物，業據被告於本院準備程序時供承明確（本院卷第5
     5頁），應依毒品危害防制條例第18條第1項前段規定諭知
     沒收銷燬之。扣案毒品之外包裝已用於包裹上開毒品，難
     以與毒品完全析離，應一併沒收銷燬。至鑑驗所耗損之部
     分既已滅失，無庸再予宣告沒收銷燬，附此敘明。
   ㈡犯第4條至第9條、第12條、第13條或第14條第1項、第2項之
     罪者，其供犯罪所用之物，不問屬於犯罪行為人與否，均
     沒收之，毒品危害防制條例第19條第1項定有明文。扣案如
     附表編號7、20所示之電子磅秤及行動電話，為被告所有並
     供其本案販賣毒品所用之物，手機是用來與警員聯絡毒品
     交易事宜等情，業經被告於本院準備程序時供述甚明（見
     本院卷第55頁），應依毒品危害防制條例第19條第1項規定
     宣告沒收。
   ㈢按毒品危害防制條例第19條第3項規定：「犯第4條至第9 條
     、第12條、第13條或第14條第1項、第2項之罪，有事實足
     以證明行為人所得支配之前2項規定以外之財物或財產上利
     益，係取自其他違法行為所得者，沒收之。」為擴大利得
     沒收規定。依其立法理由之說明：因毒品犯罪常具有暴利
     ，且多具有集團性及常習性，考量司法實務上，對於查獲
     時無法證明與本次犯罪有關，但可能與其他違法行為有關
     聯且無合理來源之財產證明，如不能沒收，將使毒品防制
     成效難盡其功，且縱耗盡司法資源仍未能調查得悉可能來
     源，而無法沒收，產生犯罪誘因，而難以杜絕毒品犯罪行
     為。為彰顯我國對於毒品防制之重視，而有引進擴大沒收
     之必要。所謂擴大沒收，指就查獲被告本案違法行為時，
     亦發現被告有其他來源不明，而可能來自其他不明違法行
     為之不法所得，雖無法確定來自特定之違法行為，仍可沒
     收。因此，為杜絕毒品犯罪，如查獲製造、運輸、販賣等
     毒品犯罪行為時，又查獲其他來源不明之不法財產時，爰
     參考洗錢防制法第18條第2項規定、2017年7月1日施行之德
     國刑事財產剝奪改革法案針對刑法第73a條第4項及刑事訴
     訟法第437條引入擴大沒收之立法意旨，增訂第3項規定。
     另關於有事實足以證明被告財產違法來源，參考歐盟沒收
     指令（按全稱為「歐盟保全及沒收犯罪工具與犯罪所得之
     指令」）第5條及其立法理由第21點意旨，法院在具體個案
     上綜合檢察官所提出之直接證據、間接證據或情況證據，
     依蓋然性權衡判斷，系爭財產實質上較可能源於其他任何
     違法行為時，即可沒收。而法院在認定財產係源於其他不
     明之違法行為時，所得參考之相關事實情況，例如行為人
     所得支配之財產價值與其合法之收入不成比例，亦可作為
     源於其他違法行為之認定基礎等旨。換言之，就來源不明
     犯行部分，不需為明確、特定的刑事不法犯行，只要有一
     定事證足認系爭不明財產是為了或產自某尚未具體、特定
     的不法犯行即可，是何具體犯罪則非所問，此與本案犯行
     的認定，必須達於確信之心證始可，尚有不同，且若仍採
     與本案犯行同樣的心證門檻，擴大利得沒收規定將成為具
     文（最高法院110年度台上字第2231號判決意旨參照）。經
     查，扣案如附表編號19所示之現金1萬元部分，被告於偵查
     中供稱：是幫別人注射甲基安非他命所賺的錢等語（偵卷
     第123頁），被告於本院審理時亦供稱：確實是我在111年
     元旦跨年那3、4天時幫人注射毒品所賺的錢等語（本院卷
     第117-118頁），被告之前後供述尚屬一致，是該筆款項雖
     非被告本案販賣毒品犯行所得之價金，然仍屬來源不明而
     來自其他不明違法行為之不法所得，爰依毒品危害防制條
     例第19條第3項規定予以沒收。
   ㈣扣案如附表編號1至3、6所示之物，雖經檢驗結果檢出第二
     級毒品甲基安非他命成分乙節，有詮昕科技股份有限公司
     毒品原物檢驗報告（報告編號D0000000），然被告於本院
     準備程序時自陳係供自身施用所用等語（本院卷第55頁）
     ；另其餘扣案如附表編號8至18所示之物，被告均供稱：與
     本案無關等語（本院卷第55頁），此外並無證據足認上開
     扣案物與被告本案犯行有關，爰均不予諭知沒收銷燬或沒
     收。
據上論斷，應依刑事訴訟法第299條第1項前段，判決如主文。
本案經檢察官洪佳業提起公訴，檢察官張凱傑到庭執行職務。
中　　華　　民　　國　　111 　年　　5 　　月　　24　　日
                  刑事第十六庭  審判長法  官江彥儀
                                      法  官呂超群
                                      法  官陳怡君
以上正本證明與原本無異。
如不服本判決應於收受送達後20日內向本院提出上訴書狀，並應
敘述具體理由；其未敘述上訴理由者，應於上訴期間屆滿後20日
內向本院補提理由書（均須按他造當事人之人數附繕本）「切勿
逕送上級法院」。
　　　　                              書記官蔡明純
中　　華　　民　　國　　111 　年　　5 　　月　　24　　日
◎附錄本案論罪科刑法條
毒品危害防制條例第4條
製造、運輸、販賣第一級毒品者，處死刑或無期徒刑；處無期徒
刑者，得併科新臺幣3千萬元以下罰金。
製造、運輸、販賣第二級毒品者，處無期徒刑或10年以上有期徒
刑，得併科新臺幣1千5百萬元以下罰金。
製造、運輸、販賣第三級毒品者，處7年以上有期徒刑，得併科
新臺幣1千萬元以下罰金。
製造、運輸、販賣第四級毒品者，處5年以上12年以下有期徒刑
，得併科新臺幣5百萬元以下罰金。
製造、運輸、販賣專供製造或施用毒品之器具者，處1年以上7年
以下有期徒刑，得併科新臺幣1百50萬元以下罰金。
前五項之未遂犯罰之。
◎附表
編號 扣案物品名稱 扣案物品數量 1 甲基安非他命 1包、2.4公克 2 甲基安非他命 1包、0.8公克 3 甲基安非他命 1包、0.2公克 4 甲基安非他命（紙袋包裝） 1包、0.4公克 5 甲基安非他命（紙袋包裝） 1包、0.7公克 6 甲基安非他命 1包、0.3公克 7 電子磅秤 1台 8 小布袋（零錢包） 1袋 9 牛皮紙袋 2袋 10 打火機 1支 11 玻璃吸食器 1組 12 毒品裝置鐵盒 1盒 13 幫打毒品盒裝注射針筒 1支 14 膚貼膠帶 1盒 15 酒精棉片 20片 16 注射用美納水 1支 17 夾鍊袋 1包 18 幫打毒品黃色盒裝 1盒 19 現金 1萬元 20 手機（三星廠牌、型號S9＋，含門號0000000000號之SIM卡1張） 1支